臺灣新竹地方法院刑事判決　　　　　　　 95年度易字第152號
聲　請　人　臺灣新竹地方法院檢察署檢察官
被　　　告　甲○○
上列被告因業務侵占案件，經檢察官提起公訴（94年度調偵字第
212號），被告於本院準備程序進行中，先就被訴事實為有罪之
陳述，經本院合議庭裁定由法官獨任進行簡式審判程序，本院判
決如下：
    主  文
甲○○連續意圖為自己不法之所有，而侵占對於業務上所持有之
物，處有期徒刑捌月。減為有期徒刑肆月，如易科罰金，以銀元
佰元即新臺幣玖佰元折算壹日。
    事  實
一、甲○○自民國92年5月5日起，在新竹市○區○○街326號1樓
    翔雲國際有限公司（下稱翔雲公司）擔任業務員一職，負責
    銷售及拓展免洗餐具業務及收受貨款，為從事業務之人，其
    自92年7月起迄93年1月間止之附表所示之時間，在附表所示
    之地點，向附表所示客戶收取各該貨款後攜回翔雲公司，竟
    因己需用款項，基於意圖為自己不法所有之概括犯意，未將
    款項繳予翔雲公司而連續侵占入己，挪為私人周轉資金之用
    ，總計侵占金額達新臺幣（下同）77萬7,030元，嗣93年1月
    間，翔雲公司查核時發覺而報警查獲。
二、案經翔雲公司訴由新竹市警察局第三分局報請臺灣新竹地方
    法院檢察署檢察官偵查起訴。
    理  由
一、訊據被告甲○○對於上揭業務侵占事實坦承不諱（見本院歷
    次準備程序筆錄、96年10月19日審判筆錄），核與告訴代理
    人乙○○偵查中及本院準備程序時之指訴相符（見94年度偵
    字第1178號卷第44頁、第52頁；本院歷次準備程序筆錄）；
    並有證人即翔雲公司負責人陳聖鵬警詢偵查中證稱：我在92
    年5月開始僱用甲○○當我的業務員，擔任業務拓展及收貨
    款工作，在93年元月初的時候，發現貨款甲○○都未繳回給
    本企業社，在92年10月至93年元月份的貨款都未繳回，甲○
    ○共侵占本企業社9筆貨款，因為這次被甲○○所收取貸款
    的公司都是甲○○自己所開發的客戶，自己去聯絡收貨款情
    形，本企業從未介入收貨款的細節，本次本企被甲○○所侵
    占的9筆貸款都是結餘款，我有問甲○○貨款是否有收了，
    甲○○當時有向我承認9筆貨款都是他本人收去了（見同上
    偵卷第9-11頁）；他從92年5月做到93年1月，93年1月才發
    現帳款不對，他後來有跟我說要跑單幫，但我不同意，93年
    12月他仍跟我們上游廠商出貨，廠商也是認為他是我們公司
    業務員，才會讓他出貨，我92年12月補齊他薪水，以1個月2
    5,000元計算等語（見同上偵卷第36頁）。此外，復有永豐
    行免洗餐具之銷貨明細表、前單未收款表（見同上偵卷第13
    、14頁）、大元免洗餐具等客戶之9月份收款明細帳及請款
    單、請款單（見同上偵卷第15、16-26頁）等附卷可資佐證
    。綜上所述，被告自白核與事實相符，本案事證明確，被告
    侵占業務犯行堪以認定，應依法論科。
二、論罪科刑部分：
　(一)新舊法之比較
    １查刑法部分條文業於94年1月7日修正，94年2月2日公布，
      95年7月1日施行，被告行為後法律已有變更，現行刑法第
      2條第1項規定：「行為後法律有變更者，適用行為時之法
      律，但行為後之法律有利於行為人者，適用最有利於行為
      人之法律」，上開規定乃與刑法第1條罪刑法定主義契合
      ，而貫徹法律禁止溯及既往原則，係規範行為後法律變更
      所生新舊法律比較適用之準據法，是刑法第2條本身雖經
      修正，但該條既屬適用法律之準據法，本身尚無比較新舊
      法之問題，應一律適用裁判時之現行刑法第2條第1項之規
      定，為「從舊從輕」之比較，以決定適用之刑罰法律，先
      予敘明。且比較時應就罪刑有關之共犯、未遂犯、想像競
      合犯、牽連犯、連續犯、結合犯，以及累犯加重、自首減
      輕暨其他法定加減原因（如身分加減）與加減例等一切情
      形，綜其全部罪刑之結果而為比較，此有最高法院95年第
      8次刑事庭會議決議可資參照。
    ２按修正後刑法施行法增訂第1條之1規定：「中華民國94年
      1月7日刑法修正施行後，刑法分則編所定罰金之貨幣單位
      為新臺幣。94年1月7日刑法修正時，刑法分則編未修正之
      條文定有罰金者，自94年1月7日刑法修正施行後，就其所
      定數額提高為30倍。但72年6月26日至94年1月7日新增或
      修正之條文，就其所定數額提高為3倍」；而刑法第33條
      第5款則修正為：「主刑之種類如下：五、罰金：新臺幣1
      千元以上，以百元計算之」。是修正後，刑法第349條第2
      項之故買贓物罪之罰金刑最高額上限雖無變更，惟最低額
      下限則提高為新臺幣1千元，比較修正前、後之刑法，自
      以行為時關於科處罰金刑之法律較有利被告。
    ３被告行為時之刑法第56條規定：「連續數行為而犯同一之
      罪名者，以一罪論。但得加重其刑至二分之一」；惟其行
      為後上開法條業已刪除，該項刪除雖非犯罪構成要件之變
      更，但已影響行為人刑罰之法律效果，自屬法律有所變更
      ，而有比較新舊法之必要；本案被告先後多次業務侵占行
      為，若依舊法規定，僅以一罪論；若依新法，則須分論併
      罰，經比較新舊法之結果，應以行為時之舊法較有利於被
      告。
    ４被告行為時之刑法第41條第1項前段規定：「犯最重本刑
      為5年以下有期徒刑以下之刑之罪，而受6個月以下有期徒
      刑或拘役之宣告，因身體、教育、職業、家庭之關係或其
      他正當事由，執行顯有困難者，得以1元以上3元以下折算
      1日，易科罰金」，又被告等行為時之易科罰金折算標準
      ，修正前罰金罰鍰提高標準條例第2條前段（現已刪除）
      規定，就其原定數額提高為100倍折算1日，則被告行為時
      之易科罰金折算標準，應以銀元300元折算1日，經折算為
      新臺幣後，應以新臺幣900元折算為1日。惟95年7月1日修
      正公布施行之刑法第41條第1項前段則規定：「犯最重本
      刑為5年以下有期徒刑以下之刑之罪，而受6個月以下有期
      徒刑或拘役之宣告者，得以新臺幣1千元、2千元或3千元
      折算1日，易科罰金」，比較修正前後之易科罰金折算標
      準，以行為時之舊法較有利於被告。
    ５綜合上開條文修正前後之比較，揆諸修正後刑法第2條第1
      項規定之「從舊從輕」原則及前揭最高法院決議、判例意
      旨，修正後之規定並非較有利於被告，爰依刑法第2條第1
      項前段規定，適用行為時即修正前之刑法相關規定對被告
      較為有利。
  (二)被告係翔雲公司業務員，負責銷售及拓展免洗餐具業務及收
    受貨款，為從事業務之人。核其所為，係犯刑法第336條第2
    項之業務侵占罪。其先後多次業務侵占犯行，時間緊接，方
    法相同，係觸犯構成要件相同之罪名，顯係基於概括犯意反
    覆為之，為連續犯，應依修正前刑法第56條之規定，以一罪
    論，並加重其刑。爰審酌被告並無前科，惟利用擔任業務員
    之機會侵占款項，侵占金額高達77萬7,030元，犯罪後迄今
    僅賠償10餘萬元予告訴人，犯罪後坦承犯行，態度尚可，暨
    其生活狀況、品行、智識程度、犯罪之動機、目的、手段等
    一切情狀，量處如主文所示之刑。被告因犯業務侵占罪，經
    量處有期徒刑8月，因其犯罪時間在96年4月24日以前，合於
    96年7月16日公布生效之中華民國九十六年罪犯減刑條例所
    定之減刑條件，應依該條例第2條第1項第3款、第7條之規定
    ，減其宣告刑2分之1，故減為有期徒刑4月，並依修正前刑
    法第41條第1項前段及前開減刑條例第9條之規定，諭知易科
    罰金之折算標準。
據上論斷，應依刑事訴訟法第273條之1第1項、第299條第1項前
段，刑法第2條第1項前段、第336條第2項，修正前刑法第56條、
第41條第1項前段，中華民國九十六年罪犯減刑條例第2條第1項
第3款、第7條、第9條，罰金罰鍰提高標準條例第1條前段、第2
條，判決如主文。
中　　華　　民　　國　　96　　年　　10　　月　　31  　日
                　　　刑事第五庭  法　官  吳靜怡
以上正本證明與原本無異。
如不服本判決，應於判決送達後10日內向本院提出上訴狀（應附
繕本），上訴於臺灣高等法院。
中　　華　　民　　國　　96　　年　　10　　月　　31  　日
                                  書記官　馮玉玲
附錄本案論罪科刑法條全文：
中華民國刑法第336條（公務公益侵占罪、業務侵占罪）
對於公務上或因公益所持有之物，犯前條第1項之罪者，處1年以
上7年以下有期徒刑，得併科5千元以下罰金。
對於業務上所持有之物，犯前條第1項之罪者，處6月以上5年以
下有期徒刑，得併科3千元以下罰金。
前二項之未遂犯罰之。
附表：
┌──┬────┬──────┬───────┬─────┐
│編號│客戶名稱│收款時間    │收款地點      │金額      │
│    │        │(民國)      │              │(新臺幣)  │
├──┼────┼──────┼───────┼─────┤
│一  │大禹    │92年7月9日  │彰化縣秀水鄉  │6萬9,330元│
│    │免洗餐具│            │仁協巷34之2號 │          │
│    │        │            │              │          │
├──┼────┼──────┼───────┼─────┤
│二  │大豐行  │92年8月2日  │彰化市○○路  │6萬0,130元│
│    │免洗餐具│            │276之1號      │          │
│    │        │            │              │          │
├──┼────┼──────┼───────┼─────┤
│三  │中泰行  │92年8月21日 │臺北縣中和市  │8萬5,830元│
│    │免洗餐具│            │復興路1號     │          │
│    │        │            │              │          │
├──┼────┼──────┼───────┼─────┤
│四  │尚旺行  │92年9月14日 │彰化市○○○路│4萬0,800元│
│    │免洗餐具│            │250巷119號    │          │
│    │        │            │              │          │
├──┼────┼──────┼───────┼─────┤
│五  │源和行  │92年9月22日 │臺中縣東勢鎮  │6,408元   │
│    │免洗餐具│            │東南路54之9號 │          │
│    │        │            │              │          │
├──┼────┼──────┼───────┼─────┤
│六  │永豐行  │92年10月9日 │臺中縣豐原市  │50萬7,732 │
│    │免洗餐具│            │中正路726巷6號│元        │
│    │        │            │              │          │
├──┼────┼──────┼───────┼─────┤
│七  │龍祥釣蝦│92年11月13日│彰化市○○路  │4,450元   │
│    │場      │            │1段456號      │          │
│    │        │            │              │          │
├──┼────┼──────┼───────┼─────┤
│八  │寶麗食品│92年12月4日 │臺中縣大甲鎮  │2,100元   │
│    │免洗餐具│            │中山路1段262號│          │
│    │        │            │              │          │
├──┼────┼──────┼───────┼─────┤
│九  │大元免洗│93年1月5日  │彰化縣鹿港鎮  │250元     │
│    │餐具    │            │東勢巷19之4號 │          │
│    │        │            │              │          │
├──┼────┴──────┴───────┴─────┤
│總計│                                       77萬7,030元│
└──┴─────────────────────────┘
